【裁判字號】    95,交聲,857
【裁判日期】    951127
【裁判案由】    聲明異議
【裁判全文】
臺灣臺中地方法院交通事件裁定         95年度交聲字第857號
原處分機關  交通部公路總局臺中區監理所
異  議  人  甲○○
受處分人
上列受處分人因違反道路交通管理處罰條例案件，對於交通部公
路總局臺中區監理所九十五年八月二十二日所為之裁決（中監違
字第裁六○－Ｅ00000000號、第裁六○─ＧＣ0000
000號裁決書），聲明異議，本院裁定如下：
    主  文
異議駁回。
    理  由
一、原處分意旨略以：異議人即受處分人甲○○於民國九十五年
    一月二十九日十八時四十五分許，駕駛二Ｑ－三一三一號自
    小客車在學府路，因「不遵守道路交通號誌之指示」違規，
    經新竹市警察局交通隊依違反道路交通管理處罰條例第六十
    條第二項第三款逕行舉發；另於同年三月二十日八時四十分
    許，駕駛ＭＵ－一九一八號自小客車在臺中市○○路，因「
    駕車行經有燈光號誌管制之交岔路口闖紅燈」違規，經臺中
    市警察局第五分局依違反道路交通管理處罰條例第五十三條
    第一項逕行舉發。惟受處分人未於期限內到案，遂於九十五
    年八月二十二日以中監違字第裁六○－Ｅ00000000
    號、第裁六○─ＧＣ0000000號裁決書各裁處罰鍰新
    臺幣（下同）一千八百元、五千四百元整，逾期依裁決書處
    罰主文裁處。
二、聲明異議意旨則以：異議人於九十五年六月電詢監理所辦理
    易處扣駕駛執照事宜，監理所告知需等裁決書送達時始可辦
    理，七月時至監理所再度詢問相關事宜，監理所告知，若未
    事先聲請，已無法易處扣照，因承辦人員不清楚法律變更致
    伊不得易處扣駕駛執照，而需繳交罰緩，故原裁處無法易處
    扣照不當等語。
三、經查：
（一）按汽車駕駛人，行經有燈光號誌管制之交岔路口闖紅燈者
      ，處一千八百元以上五千四百元以下罰鍰，又汽車駕駛人
      ，駕駛汽車不遵守道路交通標誌、標線、號誌之指示，而
      本章各條無處罰之規定者，處九百元以上一千八百元以下
      罰鍰，道路交通管理處罰條例第五十三條第一項、第六十
      條第二項第三款定有明文。次按受處分人不服第八條主管
      機關所為之處罰，得於接到裁決書之翌日起二十日內，向
      管轄地方法院聲明異議。人民對於中央或地方機關之行政
      處分，認為違法或不當，致損害其權利或益者，得依本法
      提起訴願。但法律另有規定者，從其規定；本法所稱行政
      處分，係指中央或地方機關就公法上具體事件所為之決定
      或其他公權力措施而對外直接發生法律效果之單方行政行
      為。道路交通管理處罰條例第八十七條第一項、訴願法第
      一條、第三條、行政程序法第九十二條亦均有明文規定。
      復按汽車所有人、駕駛人違反道路交通管理，經「主管機
      關裁決後」「逾二十日未向管轄地方法院聲明異議」，或
      「其聲明異議經法院裁定確定」，而不依裁決或裁定繳納
      罰鍰或不繳送汽車牌照、駕駛執照者，依下列規定處理之
      ：罰鍰不繳者，按其罰鍰數額，「易處」吊扣汽車牌照或
      駕駛執照一個月至三個月；不依期限繳送汽車牌照或駕駛
      執照者，吊銷其汽車牌照或駕駛執照。前項第三款之汽車
      所有人、駕駛人如無汽車牌照或駕駛執照可資「易處」吊
      扣時，得就原處分或裁定確定之罰鍰加倍處罰；逾十五日
      後仍不繳納者，移送法院強制執行，修正前道路交通管理
      處罰條例第六十五條第一項第三款、第二項亦有明文。是
      以修正前道路交通管理處罰條例關於處分機關之易處處分
      ，需以受處分人於裁決後逾二十日未向法院異議，或異議
      經法院裁定確定，為前提要件。顯見「易處吊照」本身，
      並非道路交通管理處罰條例第八條主管機關所為之「處罰
      」，而係汽車所有人、駕駛人違反道路交通管理，經「主
      管機關裁決後」，「逾二十日未向管轄地方法院聲明異議
      」，或「其聲明異議經法院裁定確定」後，針對「已確定
      處罰」之執行事項，行政主管機關依其職權所為行政裁量
      權之作用（准否易處吊照之表示），依據行政程序法第九
      十二條、訴願法第三條等規定，性質上為行政處分甚明。
（二）查本件異議人坦承有上開違規事實，且上開裁決書已於九
      十五年八月二十三日由受處分人之受僱人即住處管理員簽
      收，有上開裁決書及送達證書各二份在卷可憑，受處分人
      違規事實明確，應可認定，從而，原處分機關據以援引上
      開規定，裁處罰鍰一千八百元、五千四百元，逾期則依裁
      決書處罰主文規定處罰，並無不當，是以本件異議為無理
      由，應予駁回。至於受處分人雖以前情置辯，然如上所述
      ，主管機關即臺中區監理所是否准許易處吊照之行為，並
      非道路交通管理處罰條例第八條主管機關所為之「處罰」
      ，亦非法院得依道路交通管理處罰條例第八十七條第一項
      審查之標的，而係對於已確定之處罰（裁處確定），行政
      主管機關依其職權所為行政裁量權之作用，依據行政程序
      法第九十二條、訴願法第三條等規定，性質上為行政處分
      ，如主管機關作成拒絕易處吊扣駕照聲請之處分，受處分
      人就該處分，認為有違法或不當，致損害其權利或利益者
      ，依訴願法之規定，應向該管轄之行政機關提起訴願以為
      救濟，方屬合法。本件受處分人就該車是否得易處吊扣駕
      照部分之處分，既非屬普通法院之審理範圍，其未向該管
      行政機關（本件為交通部）提起訴願，而逕向本院提起異
      議，即有未洽，應予駁回。
據上論斷，應依道路交通管理處罰條例第八十七條第二項、道路
交通案件處理辦法第十九條之規定，裁定如主文。
中    華    民    國    95    年    11    月    27    日
                  交通法庭  法  官  郭書豪
以上正本證明與原本無異。
如不服本裁定，應於送達後五日內，向本院提出抗告狀。
中    華    民    國    95    年    11    月    27    日
                            書記官  陳美虹


司法院資訊處製作；財團法人民間司法改革基金會備份。
